【裁判字號】    92,訴,2395
【裁判日期】    921121
【裁判案由】    毒品危害防制條例
【裁判全文】
臺灣臺中地方法院刑事判決                        九十二年度訴字第二三九五號
    公  訴  人  臺灣臺中地方法院檢察署檢察官
    被      告  甲○○  男  四.
右列被告因違反毒品危害防制條例案件，經檢察官提起公訴（九十二年度毒偵字第二
六六三號），本院合議庭裁定改以簡式審判程序審理，判決如左：
    主  文
甲○○連續施用第一級毒品，累犯，處有期徒刑拾月。扣案之海洛英肆小包（淨重伍
點捌貳公克，包裝重壹點壹伍公克）沒收銷燬之，扣案之注射針筒壹支、吸管杓子壹
支均沒收；又連續施用第二級毒品，累犯，處有期徒刑伍月。扣案之安非他命參小包
（含袋重柒點肆公克）沒收銷燬之。應執行有期徒刑壹年貳月。扣案之海洛英肆小包
（淨重伍點捌貳公克，包裝重壹點壹伍公克）、安非他命參小包（含袋重柒點肆公克
）均沒收銷燬之，扣案之注射針筒壹支、吸管杓子壹支均沒收。
    事  實
一、甲○○前於民國（下同）八十六年間，因違反肅清煙毒條例案件，經本院以八十
    六年度訴字第八一七號判決判處有期徒刑三年六月確定；於八十六年間，因違反
    肅清煙毒條例案件，經本院以八十六年度訴字第九四○號判決判處有期徒刑五月
    確定，嗣上開案件經定應執行刑為有期徒刑三年八月確定；於八十七年間，因犯
    詐欺案件，經本院以八十七年度易字第一二四號判決判處有期徒刑四月確定。上
    開案件經接續執行，於八十八年二月十三日假釋付保護管束（原至九十年一月十
    七日保護管束期滿），惟於八十九年間，因違反保護管束情節重大，上開假釋遭
    撤銷，經執行殘刑有期徒刑一年十一月四日，於九十一年五月十三日縮短刑期執
    行完畢。於八十八年間，因施用毒品案件，經本院以八十八年度毒聲字第六二七
    ○號裁定送觀察、勒戒後，認有繼續施用毒品之傾向，經本院以八十九年度毒聲
    字第六六一號裁定令入戒治處所施以強制戒治，嗣因強治戒治期滿，經臺灣臺中
    地方法院檢察署檢察官於九十年十一月二十一日以九十年度戒毒偵字第五八○號
    為不起訴處分確定。詎仍不知戒絕，基於施用第一級毒品海洛因之概括犯意，自
    九十二年八月初某日起至九十二年九月三日止，在臺中市○○路與學府路口「登
    峰建極」大樓內等處所，以將海洛因摻入香煙後點燃吸用之方式，連續施用第一
    級毒品海洛因多次；又另行施用第二級毒品安非他命之概括犯意，自九十二年八
    月初某日起至九十二年九月一日止，在臺中縣霧峰鄉○○路一二二九之一號住處
    等處所，以將安非他命置於錫箔紙上燒烤，吸取其煙氣之方式，連續施用第二級
    毒品安非他命。嗣於九十二年九月三日二十三時五十五分許，在臺中縣大里市○
    ○路與東隆路口為警查獲，並扣得海洛因四小包（淨重五．八二公克，包裝重一
    ．一五公克）、安非他命三小包（含袋重七．四公克），及甲○○所有用供施用
    海洛因之吸管杓子一支，及其所有預備供施用海洛因之注射針筒一支。
二、案經臺中市警察局第三分局報告臺灣臺中地方法院檢察署檢察官偵查起訴。
    理  由
一、訊據被告甲○○對右揭事實坦承不諱，又被告於九十二年九月三日二十三時五十
    五分許，在臺中縣大里市○○路與東隆路口為警查獲時所採集之尿液，經送中山
    醫學大學附設醫院藥物濫用檢測中心檢驗結果，呈第一級毒品海洛因於人體代謝
    後之嗎啡陽性反應及第二級毒品安非他命於人體代謝後之甲基安非他命陽性反應
    ，有該中心尿液檢驗報告書乙紙附卷可稽。且有扣案之安非他命三小包（含袋重
    七．四公克）、海洛因四小包（淨重五．八二公克，包裝重一．一五公克）、被
    告所有用供施用海洛因之吸管杓子一支、及預備供施用海洛因之注射針筒一支可
    稽。前開扣案之第一級毒品海洛因，經送法務部調查局鑑驗結果，確含有第一級
    毒品海洛因成分，有法務部調查局九十二年九月三十日調科壹字第一二○○一三
    二○二號鑑定通知書在卷可憑，足認被告上揭自白有連續施用第一級毒品海洛因
    及第二級毒品安非他命之犯行，確與事實相符。又其於八十八年間，因施用毒品
    案件，經本院以八十八年度毒聲字第六二七○號裁定送觀察、勒戒後，認有繼續
    施用毒品之傾向，經本院以八十九年度毒聲字第六六一號裁定令入戒治處所施以
    強制戒治，嗣因強治戒治期滿，經臺灣臺中地方法院檢察署檢察官於九十年十一
    月二十一日以九十年度戒毒偵字第五八○號為不起訴處分確定等情，有臺灣高等
    法院被告全國前案紀錄表及臺灣臺中地方法院檢察署刑案資料查註紀錄表存卷可
    參，本案事證明確，被告於前開不起訴處分後，五年內再犯連續施用第一級毒品
    海洛因及第二級毒品安非他命之犯行，洵堪認定。
二、按海洛因、安非他命分屬毒品危害防制條例第二條第二項第一款、第二款所指之
    第一級、第二級毒品，是核被告甲○○所為，係犯毒品危害防制條例第十條第一
    項規定之施用第一級毒品罪、同條第二項之施用第二級毒品罪。被告持有第一級
    、第二級毒品之低度行為，分別為施用第一級毒品及施用第二級毒品之高度行為
    所吸收，均不另論罪。被告先後多次施用第一級毒品海洛因與第二級毒品安非他
    命之犯行，均時間緊接，犯罪構成要件相同，顯係基於概括犯意反覆為之，俱為
    連續犯，均應依刑法第五十六條之規定論以一罪，並加重其刑。再被告前於八十
    六年間，因違反肅清煙毒條例案件，經本院以八十六年度訴字第八一七號判決判
    處有期徒刑三年六月確定；於八十六年間，因違反肅清煙毒條例案件，經本院以
    八十六年度訴字第九四○號判決判處有期徒刑五月確定，嗣上開案件經定應執行
    刑為有期徒刑三年八月確定；於八十七年間，因犯詐欺案件，經本院以八十七年
    度易字第一二四號判決判處有期徒刑四月確定。上開案件經接續執行，於八十八
    年二月十三日假釋付保護管束（原至九十年一月十七日保護管束期滿），惟於八
    十九年間，因違反保護管束情節重大，上開假釋遭撤銷，經執行殘刑有期徒刑一
    年十一月四日，於九十一年五月十三日縮短刑期執行完畢等情，有臺灣高等法院
    被告全國前案紀錄表及臺灣臺中地方法院檢察署刑案資料查註紀錄表存卷可參，
    其前受有期徒刑執行完畢，五年以內再犯本件有期徒刑以上之二罪，均為累犯，
    各依刑法第四十七條規定，加重其刑，並與前開連續犯加重規定，遞加重之。被
    告所犯前開二罪間，則屬犯意各別，罪名不同，應分論併罰之。爰審酌被告前因
    施用毒品犯行，甫經觀察、勒戒及強制戒治後，猶故態復萌，再施用第一級毒品
    海洛因及第二級毒品安非他命不輟，無視於毒品對於自身健康之戕害及國家對於
    杜絕毒品犯罪之禁令，惡性非輕，然被告犯後尚知悔悟，本之施用毒品者均有相
    當程度之成癮性及心理依賴性，其犯罪心態與一般刑事犯罪之本質並不相同，容
    應以「病人」之角度為考量，並側重適當之醫學治療及心理矯治為宜。且被告經
    施以長時間之強制戒治，固屬保安處分之一種，然既與其所應受之刑罰，同係限
    制人身自由，揆諸比例原則，量刑不宜過重等一切情狀，分別量處如主文所示之
    刑，並定其應執行之刑，以示懲儆。扣案之海洛因四小包（淨重五．八二公克，
    包裝重一．一五公克）、安非他命三小包（含袋重七．四公克），分別為毒品危
    害防制條例第二條第二項規定之第一、二級毒品，爰依毒品危害防制條例第十八
    條第一項前段規定，諭知沒收銷燬之。扣案之吸管杓子一支係被告所有，供施用
    第一級毒品海洛因所用之物、注射針筒一支係被告所有，預備供施用第一級毒品
    海洛因所用之物，業據被告供承在卷，爰依刑法第三十八條第一項第二款規定宣
    告沒收。
據上論斷，應依刑事訴訟法第二百七十三條之一第一項、第二百九十九條第一項前段
，毒品危害防制條例第十條第一項、第二項、第二十三條第二項、第十八條第一項前
段，刑法第十一條前段、第五十六條、第四十七條、第五十一條第五款、第三十八條
第一項第二款，判決如主文。
中      華      民      國    九十二    年     十一     月    二十一    日
                                     臺灣臺中地方法院刑事第五庭
                                         法  官  劉麗瑛
右正本證明與原本無異。
如不服本判決，應於送達後十日內向本院提出上訴狀（須附繕本），上訴於臺灣高等
法院臺中分院。
                                        書記官
中      華      民      國    九十二    年     十一     月    二十一    日
附錄論罪科刑法條
毒品危害防制條例第十條
施用第一級毒品者，處六月以上五年以下有期徒刑。
施用第二級毒品者，處三年以下有期徒刑。


司法院資訊處製作；財團法人民間司法改革基金會備份。
